臺灣雲林地方法院刑事判決
111年度原訴字第9號
公  訴  人  臺灣雲林地方檢察署檢察官
被      告  鄧正義





指定辯護人  本院公設辯護人郭雅琳 
上列被告因詐欺案件，經檢察官提起公訴（110年度偵字第8921
號、第9515號、111年度偵字第4653號），被告於準備程序進行
中就被訴事實為有罪之陳述，經本院告知簡式審判程序之旨，並
聽取被告與檢察官之意見後，本院合議庭裁定由受命法官獨任進
行簡式審判程序，判決如下：
　　主      文
甲○○幫助犯洗錢防制法第十四條第一項之一般洗錢罪，處有期徒
刑拾月，併科罰金新臺幣伍萬元，罰金如易服勞役，以新臺幣壹
仟元折算壹日。
扣案手機壹支（本院一一一年度保管檢字第三四七號）沒收。
未扣案犯罪所得新臺幣伍仟元沒收，於全部或一部不能沒收或不
宜執行沒收時，追徵其價額。
　　事實及理由
壹、犯罪事實
　  甲○○與乙○○（已歿）為朋友，陳麗娟（另經檢察官移送臺灣
    臺南地方法院111年度金訴字第116號併案審理）則為乙○○之
    配偶。於民國110年6月間，甲○○得知真實姓名年籍均不詳、
    綽號「阿賢」之成年男子（下稱「阿賢」）從事金融帳戶之
    收購，亦知悉乙○○、陳麗娟二人需錢孔急，遂基於幫助詐欺
    取財及幫助掩飾、隱匿詐欺取財犯罪所得之去向或所在之幫
    助洗錢犯意，持其所有之手機1支（本院111年度保管檢字第
    347號，下稱本案手機）作為聯繫工具，向乙○○、陳麗娟提
    議，由陳麗娟以一個金融帳戶新臺幣（下同）1萬元之價格
    ，出售陳麗娟名下金融帳戶予甲○○，陳麗娟遂於110年6月間
    ，向國泰世華商業銀行申辦帳號0000000000000號網路銀行
    帳戶（下稱本案帳戶），申辦完成後，旋即將本案帳戶帳號
    、密碼交付乙○○，再由乙○○將上開本案帳戶資料在其位於桃
    園市龜山區之租屋處交付甲○○，甲○○即以本案手機翻拍記載
    上開本案帳戶資料之紙條後，以通訊軟體LINE（下稱LINE）
    傳送予「阿賢」。嗣「阿賢」及所屬不詳詐欺集團（下稱本
    案詐欺集團，無證據證明甲○○知悉成員達三人以上或內有未
    滿18歲之人）成員取得上開本案帳戶資料，即意圖為自己不
    法之所有，自110年6月9日起陸續致電或以LINE聯繫丙○○，
    冒用新竹榮總醫院人員、新竹警察局警官「陳國文」、科長
    「王志成」及臺灣臺北地方檢察署檢察官「曾益盛」等名義
    ，佯稱丙○○因被偽造證件詐領健保補助，及擔任「天成公司
    」負責人之違法案件遭偵辦，需配合提領金融帳戶內存款及
    轉帳至公證處，否則將被收押云云，致丙○○陷於錯誤，於如
    附表所示之匯款時間，在其位於雲林縣斗六市之住處（住址
    詳卷），以網路轉帳之方式，陸續轉帳如附表所示金額之款
    項至本案帳戶，再由本案詐欺集團成員將其匯入之款項轉匯
    至其他人頭帳戶後提領殆盡，甲○○即以此方式幫助本案詐欺
    集團取得詐欺犯罪所得及掩飾、隱匿詐欺犯罪所得之去向及
    所在，並從中獲取一個金融帳戶5,000元之報酬。
貳、證據名稱 
一、被告甲○○於警詢、偵訊及本院之供述（他1209影卷二第109
    頁至第114頁、第129頁至第136頁；警050影卷一第17頁至第
    23頁；偵9515卷第47頁至第49頁；聲羈卷第23頁至第31頁；
    本院卷第115頁至第119頁、第233頁至第244頁）。
二、證人即告訴人丙○○於警詢之指訴（他1209影卷一第25頁至第
    37頁）。
三、證人陳麗娟於警詢、偵訊之證述（他1209影卷一第177頁至
    第185頁，第191頁至第198頁、第209頁至第213頁；警050影
    卷一第65頁至第70頁）。
四、國泰世華商業銀行存匯作業管理部110年8月17日國世存會作
    業字第1100128193號函暨所附本案帳戶開戶資料及交易明細
    （警050影卷二第121頁至第130頁）。
五、告訴人與本案詐欺集團成員LINE暱稱「第二辦公室」通訊對
    話紀錄擷圖（他1209影卷一第59頁至第95頁）、偽造之「臺
    北地檢署公證部門收據」16張（他1209影卷一第97頁至第12
    7頁）、雲林縣警察局斗六分局斗六派出所受（處）理案件
    證明單、受理各類案件紀錄表、受理詐騙帳戶通報警示簡便
    格式表（他1209影卷一第39頁至第41頁、第47頁至第49頁）
    、內政部警政署反詐騙諮詢專線紀錄表（他1209影卷一第43
    頁至第45頁）、網路銀行匯款交易明細擷圖8張（他1209影
    卷一第51頁至第55頁）、告訴人合作金庫商業銀行存摺封面
    及內頁交易明細（他1209影卷一第139頁至第141頁）。
六、本案詐欺贓款金流一覽表（他1209影卷三第37頁至第45頁）
    、本案詐欺贓款提領明細一覽表（他1209影卷三第49頁至第
    55頁）。
七、扣押筆錄暨扣押物品目錄表（他1209影卷二第207頁至第209
    頁）、扣案之本案手機照片1張（他1209影卷二第211頁）、
    扣案之本案手機（無晶片卡）。
八、臺灣臺南地方檢察署檢察官110年度偵字第25672號、111年
    度偵字第217號起訴書、臺灣雲林地方檢察署檢察官111年度
    偵字第4653號移送併辦意旨書（偵4653卷二第33頁至第35頁
    、第309頁至第322頁）。
參、論罪科刑 　　
一、刑法上之幫助犯，係對於犯罪與正犯有共同之認識，而以幫
     助之意思，對於正犯資以助力，而未參與實施犯罪之行為
    者 而言（最高法院49年度台上字第77號、88年度台上字第1
    270 號判決意旨參照）。是以如未參與實施犯罪構成要件之
    行為 ，且係出於幫助之意思提供助力，即屬幫助犯，而非
    共同正 犯。本案被告將同案被告乙○○所提供證人陳麗娟申
    辦之本案帳戶資料予他人使用，尚不能與向告訴人施以詐術
    及親自匯出、提領款項之行為等同視之，復無證據證明被告
    有何參與詐欺取財及洗錢犯罪之構成要件行為，其乃基於幫
    助詐欺取財及幫助洗錢之犯意，對於本案詐欺集團成員資以
    助力，而參與詐欺取財及洗錢構成要件以外之行為，應論以
    幫助犯。又從犯對正犯行為所認識之內容，如與正犯所發生
    之事實不一致時，應僅就其所認識之範圍負責（最高法院84
    年度台上字第6475號判決意旨參照），本案依卷內事證，僅
    足證被告有與「阿賢」及告知「阿賢」有從事帳戶收購之真
    實姓名年籍不詳、綽號「阿吉」之人聯繫，並交付本案帳戶
    資料予「阿賢」使用，未能證明被告對本案詐欺集團成員是
    否有三人以上及係以冒用警察、檢察官等公務員名義犯詐欺
    取財罪之客觀事實有所認知，無從認定已符合刑法第339條
    之4第1項第1款「冒用政府機關或公務員名義犯之」、第2款
    「三人以上共同犯之」之加重條件。是核被告所為，係犯刑
    法第30條第1項前段、第339條第1項之幫助犯詐欺取財罪，
    及刑法第30條第1項前段、洗錢防制法第14條第1項之幫助洗
    錢罪。公訴意旨認被告涉犯刑法第30條第1項、第339條之4
    第1項第2款之幫助三人以上共同犯詐欺取財罪（起訴書認被
    告就洗錢、詐欺部分均為正犯，業經檢察官於本院準備程序
    當庭更正），容有誤會，本院所認定之犯罪事實與檢察官所
    起訴之社會基本事實既屬同一，雖未告知刑法第339條第1項
    之詐欺取財罪罪名予被告知悉，然此條文係屬輕罪，故變更
    上開起訴法條對於被告訴訟上防禦權不生影響，爰依刑事訴
    訟法第300條規定變更起訴法條。
二、本案詐欺集團陸續致電或以LINE聯繫告訴人，致告訴人受騙
    後，陸續以網路轉帳如附表所示金額之款項至本案帳戶，再
    經數次轉出、領取而洗錢，顯係本案詐欺集團基於單一詐欺
    取財及洗錢之犯意及目的，利用告訴人誤信詐欺集團成員之
    同一機會，於密切接近之時間內所為，侵害告訴人之同一法
    益，依一般社會健全觀念，難以強行分開，於刑法評價上，
    應視為數個舉動之接續實行，合為包括之一行為予以評價，
    自應論以接續犯之一罪。
三、被告以一提供本案帳戶資料之行為，幫助本案詐欺集團對告
    訴人詐欺財物並完成洗錢犯行，係以一行為觸犯數罪名，為
    想像競合犯，應依刑法第55條前段規定，從一重論以幫助洗
    錢罪。
四、被告於偵查中及本院準備程序、審理中均自白，爰依洗錢防
    制法第16條第2項之規定減輕其刑。又被告幫助他人犯罪，
    為幫助犯，衡其犯罪情節顯較正犯為輕，另依刑法第30條第
    2項之規定，按正犯之刑減輕之，並依法遞減之。
五、爰審酌被告貪圖小利，幫助本案詐欺集團自陳麗娟、乙○○處
    取得本案帳戶資料，用以詐欺告訴人，其後所詐得財物並遭
    層轉隱匿，致告訴人受有高額財產損害，助長社會詐欺及洗
    錢犯罪之不良風氣，使國家對於詐欺犯罪行為人追訴與處罰
    困難，亦造成告訴人求償不易，應予嚴正非難；被告於犯後
    坦承犯行，固可見悔意，惟未曾與告訴人達成和解，亦未賠
    償絲毫財產損害；復考量本案受詐騙之人數僅告訴人一人，
    然遭詐騙之金額甚鉅；但被告究非實際下手詐欺告訴人並最
    終收取鉅額利益之人；兼衡被告為原住民、自陳學歷為高中
    肄業、在人力公司從事工地工程及保全工作，月薪約25,000
    元、未婚無子女，自幼出養，養父母均已過世，與原生家庭
    之母親未經常聯繫，無扶養對象之家庭生活狀況等一切情狀
    ，量處如主文所示之刑，並諭知罰金如易服勞役之折算標準
    。
六、沒收部分：
　㈠扣案之本案手機為被告所有供本案犯罪所用之物，業據被告
    坦承不諱（本院卷第240頁至第241頁），應依刑法第38條第
    2項前段規定宣告沒收。
　㈡被告交付本案帳戶，因而取得犯罪所得5,000元等情，為被告
    供陳在卷（他1209影卷二第111頁、第132頁；警050影卷一
    第21頁；聲羈卷第26頁），爰依刑法第38條之1第1項前段、
    第3項規定宣告沒收，於全部或一部不能沒收或不宜執行沒
    收時，追徵其價額。
　㈢本案被告除有取得前揭犯罪所得5,000元外，無事證足認被告
    就匯入本案帳戶之款項有何現實管領、處分之權限，自無從
    依洗錢防制法第18條第1項規定沒收洗錢行為標的之財物，
    一併敘明。
據上論斷，應依刑事訴訟法第273條之1第1項、第299條第1項前
段、第300條、第310條之2（僅引程序法條），判決如主文。
本案經檢察官丁○○提起公訴，檢察官林豐正到庭執行職務。
中　　華　　民　　國　　111 　年　　11　　月　　21　　日
                  刑事第二庭  法  官  黃麗文
以上正本證明與原本無異。　　　　　　　　　
如不服本判決應於收受判決後20日內向本院提出上訴書狀，並應
敘述具體理由；其未敘述上訴理由者，應於上訴期間屆滿後20日
內向本院補提理由書（均須按他造當事人之人數附繕本）。「切
勿逕送上級法院」。
告訴人或被害人如對於本判決不服者，應具備理由請求檢察官上
訴，其上訴期間之計算係以檢察官收受判決正本之日期為準。
中　　華　　民　　國　　111 　年　　11　　月　　21　　日
                              書記官  高壽君
附錄本案論罪科刑法條全文： 
中華民國刑法第30條
（幫助犯及其處罰）
幫助他人實行犯罪行為者，為幫助犯。雖他人不知幫助之情者，
亦同。
幫助犯之處罰，得按正犯之刑減輕之。
洗錢防制法第14條
有第二條各款所列洗錢行為者，處7年以下有期徒刑，併科新臺
幣5百萬元以下罰金。
前項之未遂犯罰之。
前二項情形，不得科以超過其特定犯罪所定最重本刑之刑。
中華民國刑法第339條
（普通詐欺罪）
意圖為自己或第三人不法之所有，以詐術使人將本人或第三人之
物交付者，處5年以下有期徒刑、拘役或科或併科50萬元以下罰
金。
以前項方法得財產上不法之利益或使第三人得之者，亦同。
前二項之未遂犯罰之。

附表：
編號 匯款時間 匯款金額（新臺幣） 1 110年6月23日10時12分許 178萬元 2 110年6月23日10時30分許 127萬元 3 110年6月24日13時11分許 163萬元 4 110年6月24日13時31分許 135萬元 5 110年6月25日13時16分許 157萬元 6 110年6月25日13時36分許 141萬元 7 110年6月26日13時16分許 189萬元 8 110年6月26日13時34分許 112萬元 9 110年6月27日13時17分許 130萬元 10 110年6月30日13時12分許 155萬元 11 110年6月30日13時32分許 145萬元 12 110年7月1日13時17分許 183萬元 13 110年7月2日13時30分許 152萬元 14 110年7月27日10時5分許 200萬元 15 110年7月28日10時4分許 198萬5,000元（起訴書誤載為198萬4,000元，經檢察官當庭更正）